臺灣高等法院臺中分院民事裁定
110年度聲再字第27號
再審聲請人  廖麗綢  
再審相對人  林紹湖  

            施宗岑  
            賴欣瑩  
            張英琦  
            溫惠芬  
            呂全智  
            黃賢芳  
            吳筑均  
            林玫伶  
            陳秀靜  
            葉明修  
上列當事人間給付薪資事件，再審聲請人對於中華民國110年6月
8日本院110年度聲再字第21號確定裁定聲請再審，本院裁定如下
：
    主  文
聲請駁回。
聲請費用由聲請人負擔。 
    理  由
一、按民事訴訟法第500條規定：「再審之訴，應於30日之不變
    期間內提起。前項期間，自判決確定時起算，判決於送達前
    確定者，自送達時起算」。又對於確定裁定而有民事訴訟法
    第496條第1項或第497條之情形者，得準用第五編再審程序
    之規定，聲請再審，民事訴訟法第507條亦有明定。本件再
    審聲請人(下稱聲請人)對本院110年度聲再字第21號確定裁
    定（下稱原確定裁定）聲請再審，而原確定裁定為不得抗告
    之裁定，屬裁定於送達前確定之情況，依民事訴訟法第500 
    條第2 項之規定，應自送達時起算30日之再審不變期間。茲
    原確定裁定係於民國110年6月15日送達聲請人，而聲請人則
    於110年6月21日聲請再審，有本院收發室收文戳章在卷可憑
    （見本院卷第3頁），未逾30日之不變期間，自符規定。
二、聲請再審意旨略以：
　㈠民事訴訟法第234條第2項係規定不行言詞辯論時，除別有規
    定外，「應該」命關係人以書狀或言詞為陳述。原確定裁定
    未行言詞辯論，也未命伊以書狀或言詞陳述意見，顯然違反
    民事訴訟法第234條第2項之規定。
　㈡民事訴訟法第498條之1，不得以同一事由更行提起再訴之訴
    ，限於再審之訴係經法院以「再審無理由」駁回之情形，若
    係以「再審不合法」駁回則無限制。且所謂「同一事由」，
    乃指聲請人以同法第496條第1項或第497條之情形反覆聲請
    再審而言，惟本件聲請人係以確定裁定違反民事訴訟法第23
    4條之規定聲請再審，自不受限制。
　㈢基上，原確定裁定違反民事訴訟法第234條第2項、第498條之
    1之規定，即有民事訴訟法第496 條第1 項第1 款之再審事
    由。爰聲請再審，求為將原確定裁定廢棄，開始再審程序等
    語。
三、經查：
　㈠民事訴訟法第234條第2項規定：「裁定前不行言詞辯論者，
    除別有規定外，得命關係人以書狀或言詞為陳述」。該條文
    用語既係「得」而非「應」，即無從解釋為法院應行言詞辯
    論或應命關係人以書狀或言詞為陳述；況依該條前後文意，
    係指除法律有特別規定應命關係人以書狀或言詞為陳述外（
    如民事訴訟法528條第2項、第536條第3項），法院得依實際
    情況，決定是否命關係人以書狀或言詞為陳述。聲請人主張
    原確定裁定未行言詞辯論或未命伊以書狀或言詞為陳述，影
    響其訴訟權，違反民事訴訟法第234條第2項，即非可採。
  ㈡聲請人對本院110年度聲再第17號、第9號、第4號、109年度
    聲再字第40號確定裁定，均曾以法院未依民事訴訟法第234
    條命其以書狀或言詞為陳述或行言詞辯論為由聲請再審，原
    確定裁定因而以聲請人執上開相同事由聲請再審，駁回其聲
    請，自未違反民事訴訟法第498條之1之規定。
　㈢另本院110年度聲再字第17號裁定(即原確定裁定之再審標的)
    ，係以聲請人聲請再審顯無理由而裁定駁回，並非以不合法
    而駁回，再審聲請人此部分之主張容有誤會，併此敘明。　
  ㈣從而，本件聲請人聲請再審，顯無理由，應予駁回。
四、據上論結，本件再審之聲請為無理由，爰裁定如主文
中　　華　　民　　國　　110 　年　　11　　月　　15　　日
                  民事第七庭    審判長法　官  王　銘
　　　　　　　　　　　      　　　　　法　官  唐敏寶
　　　　　　　　　　　      　　　　　法　官  高英賓
正本係照原本作成。
不得抗告。
                                      書記官  吳伊婷

中　　華　　民　　國　　110 　年　　11　　月　　15　　日